【裁判字號】    99,事聲,118
【裁判日期】    991231
【裁判案由】    聲明異議
【裁判全文】
臺灣板橋地方法院民事裁定             99年度事聲字第118號
異  議  人  許大清
相  對  人  台大管理顧問有限公司
法定代理人  李文楷
上列異議人即訴訟救助聲請人與相對人間請求給付職業災害補償
事件，業經成立訴訟上和解而終結，異議人對民國99年11月16日
本院99年度司他字第73號依職權裁定確定訴訟費用額之裁定提出
異議，本院裁定如下：
    主  文
異議駁回。
    理  由
一、按民事訴訟法第240條之4第1項至第3項分別規定：「當事人
    對於司法事務官處理事件所為之終局處分，得於處分送達後
    十日之不變期間內，以書狀向司法事務官提出異議。」、「
    司法事務官認前項異議有理由時，應另為適當之處分；認異
    議為無理由者，應送請法院裁定之。」、「法院認第1 項之
    異議為有理由時，應為適當之裁定；認異議為無理由者，應
    以裁定駁回之。」查本件異議人就本院民事庭司法事務官於
    民國99年11月16日以99年度司他字第73號依職權裁定確定訴
    訟費用額事件所為之終局處分（依民事訴訟法第240條之2第
    1 項規定以「裁定」名稱為之），聲明不服提起異議，是本
    院依法自應就本院司法事務官所為之裁定，審究異議人之異
    議有無理由，合先敘明。
二、本件異議意旨略以：原裁定已於理由中載明本件訴訟之第一
    審判決（即本院99年度勞訴字第2 號）訴訟費用由被告（即
    相對人）負擔5分之1，餘由原告（即異議人）負擔，至於第
    二審臺灣高等法院99年度勞上易字第93號已成立訴訟上和解
    ，並約定訴訟費用應各自負擔，則異議人所應負擔之第一審
    訴訟費用應為新臺幣（下同）16,086元，而非原裁定所認定
    第一審20,107元裁判費均由異議人負擔，是原裁定實有違誤
    ，為此爰依法提出異議，請求廢棄原裁定等語。
三、按法院未於訴訟費用之裁判確定其費用額者，第一審受訴法
    院於該裁判有執行力後，應依聲請以裁定確定之；依第一項
    確定之訴訟費用額，應於裁定送達之翌日起，加給按法定利
    率計算之利息，民事訴訟法第91條第1、3項分別定有明文。
    次按，經准予訴訟救助者，於終局判決確定或訴訟不經裁判
    而終結後，第一審受訴法院應依職權以裁定確定訴訟費用額
    ，向應負擔訴訟費用之當事人徵收之；其因訴訟救助暫免而
    應由受救助人負擔之訴訟費用，並得向具保證書人為強制執
    行，民事訴訟法第114條第1項定有明文。查其立法理由旨在
    促使當時人早日自動償付其應賠償對造之訴訟費用，故在當
    事人無力支付訴訟費用時，雖由國庫暫時墊付，然依前揭民
    事訴訟法第114條第1項規定，依職權裁定確定訴訟費用額，
    同屬確定訴訟費用額之程序，亦應基於同一理由而類推適用
    同法第91條第3 項規定加計法定遲延利息。再按，當事人為
    和解者，其和解費用及訴訟費用各自負擔之。但別有約定者
    ，不在此限；和解成立者，當事人得於成立之日起3 個月內
    聲請退還其於該審級所繳裁判費3分之2，民事訴訟法第84條
    亦定有明文。又對於第一審判決之一部提起上訴時，該判決
    全部之確定即被阻斷，嗣後上訴人得於言詞辯論終結前，任
    意擴張其聲明，不受上訴期間之拘束，最高法院著有22年抗
    字第357號民事判例意旨可資參照。
四、經查：
  (一)異議人依勞動基準法第59條等規定，起訴請求相對人給付職
    業災害補償金1,923,250 元及利息，並具狀聲請訴訟救助，
    經臺灣臺北地方法院於98年11月30日以98年度審救字第250
    號裁定准許訴訟救助，嗣經本院99年度勞訴字第2 號判決就
    異議人所請求之範圍，判命相對人應給付異議人402,512 元
    及自98年10月31日起至清償日止按年息百分之5 計算之利息
    ，其餘之訴駁回，訴訟費用部分並命相對人負擔5分之1，餘
    由異議人負擔。惟異議人對該判決不服提起上訴，嗣於99年
    9 月28日經兩造於臺灣高等法院99年度勞上易字第93號給付
    職業災害補償事件中成立訴訟上和解，約定相對人應給付異
    議人250,000 元，異議人其餘請求拋棄，且第一、二審訴訟
    費用各自負擔等情，業經本院調閱上開卷宗查明。
  (二)查異議人對於第一審判決不服提起上訴，揆諸前揭判例意旨
    說明，第一審判決全部之確定因上訴即被阻斷，且就訴訟費
    用定其負擔之部分，亦因發生移審效力而並未確定，是第一
    審判決實無因確定而得拘束兩造之情形；再查，異議人與相
    對人於第二審成立訴訟上和解，依民事訴訟法第380條第1項
    之規定，和解成立者，與確定判決有同一之效力之規定，及
    前揭規定說明，本件因訴訟上和解而終結後，觀諸兩造和解
    內容，既無有第一審判決部分仍得拘束兩造等約定，且兩造
    就該事件第一、二審訴訟費用另約定各自負擔，則自應依訴
    訟上和解之約定費用分擔方法，決定異議人與相對人應分擔
    之費用並向其徵收。而所謂訴訟費用各自負擔，係指原告或
    上訴人已繳納之裁判費由繳納之人（或應繳納之人）負擔，
    亦即就該事件中前曾各自支出之訴訟費用，應各自負擔不再
    向對造請求之意，關於異議人於起訴時因獲准訴訟救助而暫
    免繳納之第一審裁判費20,107元，自仍由異議人負擔，是原
    裁定認定異議人應向本院繳納因訴訟救助暫免繳納之訴訟費
    用為22,642元（即異議人於第一審應納之裁判費20,107元+
    第二審應納之上訴費用2,535元=22,642元），並無違誤，異
    議人之異議理由，並不足採。從而，原裁定核定第一審之訴
    訟費用，並依兩造間於第二審之訴訟上和解內容，諭知異議
    人應繳納22,642元，並無不合，異議人仍指摘原裁定違誤，
    求予廢棄，洵無理由，應予駁回。
五、依民事訴訟法第240條之4第3項，裁定如主文。
中    華    民    國    99    年    12    月    31    日
                  民事第一庭    法  官  黎文德
以上正本證明與原本無異
如不服本裁定應於送達後10日內向本院提出抗告狀，並應繳納抗
告費新臺幣1,000 元整。
中    華    民    國    99    年    12    月    31    日
                                書記官  呂炯坤

司法院資訊處製作；財團法人民間司法改革基金會備份。
